【裁判字號】    95,訴,2097
【裁判日期】    950929
【裁判案由】    違反槍砲彈藥刀械管制條例等
【裁判全文】
臺灣臺中地方法院刑事判決              95年度訴字第2097號
公  訴  人  臺灣臺中地方法院檢察署檢察官
被      告  乙○○
選任辯護人  戊○○  律  師
被      告  子○○
                      弄15號.
上列被告等因違反槍砲彈藥刀械管制條例等案件，經檢察官提起
公訴（95年度偵字第4642號、95年度偵字第5362號），本院判決
如下：
    主  文
乙○○未經許可，持有可發射子彈具有殺傷力之改造槍枝，處有
期徒刑肆年，併科罰金新臺幣貳拾萬元，罰金如易服勞役，以罰
金總額與陸個月之日數比例折算，扣案如附表編號1 、2 、6 所
示之物，均沒收。
子○○共同傷害人之身體，處有期徒刑拾月。
    事  實
一、乙○○明知可發射子彈具有殺傷力之改造槍枝，及可擊發且
    具殺傷力之土造子彈，均屬槍砲彈藥刀械管制條例所列管之
    違禁物，未經主管機關之許可，不得持有，竟基於持有可發
    射子彈具有殺傷力之改造槍枝及土造子彈之犯意，未經許可
    於不詳時間、地點，以不明方法取得仿BERETTA 廠M －9 型
    半自動手槍製造之金屬槍枝，更換土造金屬槍管改造手槍1
    支（槍枝管制編號0000000000；含彈匣1 個，事後已摔壞）
    及由玩具金屬彈殼加裝直徑約8.7MM 之彈頭改造而成之土造
    子彈，共計13顆（含其中1 顆已擊發不知是否具有殺傷力，
    另1 顆不具有殺傷力，但已試射4 顆，共剩9 顆），而無故
    持有之。嗣於民國94年11月11日晚上某時，經其弟甲○○之
    邀約共同前往臺中縣大肚鄉○○村○○路43號趙志勇租屋處
    ，欲找趙志勇（業經檢察官為不起訴處分）之友人子○○談
    判小吃店合夥糾紛事宜，竟以黑色背包攜帶上述槍彈，並委
    託不知情之友人壬○○駕駛車號Y3－8839號自用小客車，內
    載乙○○、甲○○及丙○○等三人（均不知乙○○攜帶上述
    槍彈），於同日23時許，駛抵臺中縣大肚鄉○○村○○路與
    自治路交岔路口，適逢子○○及其友人辛○○、己○○等人
    在屋外聊天，甲○○及丙○○先行下車，乙○○繼而攜帶上
    開背包下車，子○○即與數名不詳姓名年籍之成年男子，共
    同基於傷害之犯意聯絡，分持棍棒等物前來，乙○○見狀竟
    基於恐嚇危害安全之犯意，自黑色背包內取出改造槍彈，比
    向子○○等人，並出言恐嚇：你們不要動，若動要打死你們
    等語，使子○○等人心生畏懼，致生危害於安全，辛○○趁
    機趨前搶奪手槍，雙方於拉扯過程中擊發一槍，嗣經辛○○
    將上開槍彈打落在地（彈匣因而損壞），在此同時，子○○
    即與數名不詳姓名年籍之成年男子，趁機分持棍棒等物（均
    未扣案）毆打乙○○、甲○○及丙○○等三人，致乙○○因
    而受有左尺骨骨折合併左肘脫臼、左肱骨骨折、兩側腓骨骨
    折、頭部外傷等傷害；甲○○因而受有腦震盪、頭部外傷合
    併開放性額骨骨折、顏面開放性傷口等傷害；丙○○受有腦
    震盪、頭皮撕裂傷、頭部挫傷等傷害。嗣經警方據報前往處
    理，在上開路口地上扣得乙○○所有之詳如附表編號1 至編
    號5 所示之槍彈及彈殼、編號6 所示之黑色背包及編號7 至
    編號9 所示之臺中商業銀行入戶電匯通知單等物。
二、案經乙○○、甲○○、丙○○訴由臺中縣警察局烏日分局報
    告臺灣臺中地方法院檢察署檢察官偵查起訴。
    理  由
壹、程序方面：
    按被告以外之人於審判外之言詞或書面陳述，除法律有規定
    者外，不得作為證據，刑事訴訟法第159 條第1 項定有明文
    。又被告以外之人於審判外之陳述，雖不符前四條之規定，
    而經當事人於審判程序同意作為證據，法院審酌該言詞陳述
    或書面陳述作成時之情況，認為適當者，亦得為證據。當事
    人、代理人或辯護人於法院調查證據時，知有第159 條第1
    項不得為證據之情形，而未於言詞辯論終結前聲明異議者，
    視為有前項之同意，刑事訴訟法第159 條之5 亦定有明文。
    本件告訴人兼被告乙○○、告訴人甲○○、丙○○、證人趙
    志勇、辛○○、己○○、癸○○、庚○○、丁○○、壬○○
    於警詢中之陳述，為被告以外之人於審判外之陳述，被告子
    ○○於本院審理過程中未聲明異議，依前開刑事訴訟法第15
    9 條之5 第2 項之規定，應視為被告子○○同意將渠等陳述
    作為證據，本院認告訴人乙○○等人於警詢所述，適宜作為
    證據，故認上開陳述均具有證據能力。
貳、實體方面：
一、訊據被告乙○○固坦承攜帶扣案之黑色背包，與告訴人甲○○、丙○○搭乘證人壬○○所駕駛自用小客車，於上揭時、
    地前往上址，欲與被告子○○談判解決小吃店合夥糾紛不成
    ，遭人毆打成傷等事實不諱，惟矢口否認持有上述槍彈之犯
    行，辯稱：我車門打開時就被人拉出用棍棒之類的東西打，
    如果我有槍的話，開槍就好，為何還會被打，案發當時我沒
    有拿槍出來，也沒有看到有人拿槍出來云云。訊之被告子○○雖亦坦承看見被告乙○○、告訴人甲○○、丙○○等人下
    車後，因乙○○持槍恐嚇伊、辛○○、己○○等人，辛○○
    即趁機搶奪乙○○之手槍，拉扯中該槍射擊一發等過程實屬
    ，惟矢口否認有何夥同數名不詳姓名年籍之成年男子，分持
    棍棒共同傷害告訴人乙○○、甲○○、丙○○等之犯行，辯
    稱：乙○○等人到的時候，我們正在聊天並沒有人拿棍棒，
    我聽到槍聲會害怕就馬上離開現場云云。惟查：
  (一)被告乙○○下車後，確實自黑色背皮內取出扣案之槍彈，恐
    嚇被告子○○等人，但為證人辛○○趁機搶走，於拉扯過程
    中擊發一槍，最後槍彈掉落在地上等事實，業據證人辛○○
    於偵查中證述：甲○○等四人在自治路43號門口停車，後座
    的二個人先下車，司機座旁邊的那個人就跳下車來，看到他
    有背包包，有掏出槍來，不確定用哪一隻手持槍，先比著子
    ○○，再比著我說你們都不要動，若動就打死你們，我就上
    前去徒手搶槍。我搶完槍後才看到地上有倒三個人在地上，
    拿槍的人倒在路口等語（見95年度4642偵卷第33頁），復於
    本審理時證述：當時我和子○○、己○○正在聊天，突然有
    一台車子開過來，乙○○從副駕駛座背包包下車，一下車從
    黑色包包中拿槍出來，並說阿彬哪一個，槍比到我，我和他
    拉扯槍，當中還有幾個人靠過來，有的人拿棍子亂打，也有
    打到我……我跌倒當中槍掉在地上，我拿起來丟到旁邊，避
    免乙○○再拿到槍，我沒有將彈匣取下，可能是拉扯中掉下
    來的，我不知道如何取出彈匣。乙○○有拿槍打我的背部和
    頭部，我那天有受傷，有診斷證明書可以證明。乙○○確實
    有拿槍指著我，並說你們不要動，若動要打死你們等語（見
    本院審理卷第79頁至第85頁）綦詳，核與分別目睹過程之證
    人己○○於偵查中結證：我看到右前座的人下車，他斜背著
    一個黑色的包包，袋身放在前面後，右手掏出手槍來，比著
    我們三人不要動，若動就要我們死，辛○○不知道為何就上
    前去徒手搶槍，槍被搶掉在地上，拉扯過程中我聽到一聲槍
    響，辛○○後來不知道被誰拿棍子打的時候，我就去把他扶
    起來，那時乙○○拿槍被打倒在車子右前方等語（見95年度
    4642偵卷第34頁），復於本院審理時所證稱：當時乙○○下
    車時背一個黑色包包，並從黑色包包拿出一支手槍，他和辛○○在搶槍，搶槍過程中，有聽到有對空鳴槍一槍，不知道
    何人開槍。我看到槍的時候，槍已經掉在地上。我沒有看見
    辛○○將彈匣退出來。乙○○下車好像有說一些說，但是我
    忘記了等語（見本院審理卷第51頁至第53頁）；另證人庚○○於偵查中證稱：我到的時候黑色轎車就來了，印象中後座
    的二個人先下車，再來是司機座旁的人下車，司機最後才下
    車，副駕駛座的那人先嗆聲，並看到他右手拿一支槍出來，
    說什麼聽不清楚……辛○○和乙○○在搶槍，己○○在旁邊
    ，不知怎麼回事，槍被擊發後，槍被辛○○打到地上等語（
    見95年度4642偵卷第36頁），及本院審理所證述：我們當時
    正在聊天，突然有一台車來，四人下車，順序我忘記了，乙○○有帶著一個包包，拿出槍來，辛○○就過去搶槍，那時
    辛○○把槍放在地上，他有沒有把彈匣取出來我不清楚，因
    為我那時站的距離有點遠，約有三、四十公尺看不清楚。因
    距離太遠了，我沒有聽到乙○○說些什麼話等語；證人即被
    告子○○於本院審理時證述：當時我與己○○、辛○○在一
    起，乙○○一下車就從他的包包掏出一把槍，要我們不要動
    ，如果動就要打死我們，辛○○聽到就衝上去槍他的槍，拉
    扯過程中就對空射擊一槍等語（見本院審理卷第62頁至第64
    頁）；及證人丁○○於偵查中所證述：我和癸○○、庚○○
    到趙志勇那裡找趙志勇泡茶……我聽到辛○○在外面說他們
    有帶槍來，我們三個人跑出看，看到辛○○和乙○○在搶槍
    ，搶槍過程中槍枝走火，他們倒在地上搶，後來辛○○把槍
    搶到手後把彈匣退掉，把槍丟到地上等語（見95年度4642偵
    卷第36頁至第37頁）大致契合，可證扣案之槍彈確實為被告
    乙○○所持有，並以黑色背包攜帶前往上址與被告子○○談
    判小吃店合夥糾紛時，取出槍彈用以恐嚇被告子○○等人使
    用，但遭證人辛○○搶下等犯行，灼然甚明。
  (二)再者警察在案發現場所扣得如附表所示之物（除槍彈被告乙○○否認為其所有，其餘被告均坦承為其所有），其中上述
    槍彈分別經送鑑結果：附表編號1 所示之改造手槍1 支，槍
    枝管制編號0000000000，認係係由仿BERETTA 廠M －9 型半
    自動手槍製造之金屬槍枝，更換土造金屬槍管改造而成之改
    造手槍，機械性能良好，可擊發適用子彈，認具殺傷力。附
    表編號2 所示之土造子彈11顆，均係土造子彈（具直徑約9
    MM之金屬彈頭），採樣3 顆試射，均可擊發，認均具殺傷力
    。附表編號3 所示之土造子彈1 顆，認係由玩具金屬彈殼加
    裝直徑約8.7 MM之金屬彈頭而成，不具底火、火藥，非為完
    整之子彈結構，認不具殺傷力。附表編號4 所示之土造子彈
    1 顆，認係由玩具金屬彈殼加裝直徑約8.7MM 之金屬彈頭改
    造而成之改造子彈，經試射可擊發，認具殺傷力。附表編號
    5 所示之彈殼1 顆，認係土造金屬彈殼，有內政部警政署刑
    事警察局94年12月7 日刑鑑字第0940184323號槍彈鑑定書附
    卷（見95年度偵字第5362號卷第6 頁至第8 頁止）可稽。是
    被告乙○○持有之上述槍彈，係具有殺傷力之事實，洵堪認
    定。
  (三)辯護人聲請本院向臺中縣警察局烏日分局函詢，何時對被告
    乙○○之右手虎口處採集火藥殘跡，以確定警方於被告乙○○受傷之日即對其採集送驗，而非如起訴書所載採驗時距案
    發時間已經過三日才採集；及聲請本院再度傳訊未到院之證
    人癸○○、姚宏志等二人到庭，以資證明係何人毆打辛○○
    等語。經查：雖警方於案發後分別對乙○○、甲○○、丙○○、辛○○、壬○○等人採集右手虎口處送驗結果，均未同
    時檢出射擊火藥殘跡之特性金屬元素鋇－鉛－銻（Ba－Pb－
    Sb ） 成分，有內政部警政署刑事警察局95年1 月26日刑鑑
    字第094176759 號鑑定書附卷（見95年度5362偵卷第9 頁）
    可參。惟被告乙○○以黑色背包攜帶扣案之槍彈，前往上址
    與被告子○○談判合夥糾紛時，取出用以恐嚇被告子○○等
    人，但遭證人辛○○搶下等事實，已詳如前述，足以認定被
    告乙○○持有具有殺傷力之手槍及子彈之犯行，至於警方何
    時對被告乙○○採集火藥殘跡送驗，與認定被告乙○○上開
    犯行不具必要關連性，本院認無再傳訊證人癸○○、姚宏志
    之必要。又證人辛○○對於其所受之傷勢，並未提出告訴，
    於本案僅係為證人，究竟何人傷害辛○○與被告乙○○持有
    槍彈之犯行無關，本院認為無調查之必要，均併此敘明。
  (四)被告子○○確實夥同數名不詳姓名年籍之成年男子，分持棍
    棒等物，攻擊被告乙○○、告訴人甲○○、丙○○等三人之
    事實，業據告訴人乙○○、甲○○、丙○○等人分別於警詢
    、偵查中及本院審理時指訴綦詳，核與證人辛○○、己○○
    、癸○○、庚○○、丁○○等人分別於警詢、偵查中所陳述
    或證述之情節大致吻合，並經證人己○○於本院審理時證稱
    ：我在朋友那邊聊天，當時有辛○○、癸○○等共有五、六
    個人，當時有一、二個人在裡面泡茶，其他都在外面聊天，
    差不多從十一點多在那邊聊天。我只有看到子○○打乙○○
    ，其他有的人我不認識。我沒有看到甲○○被何人打，因為
    他們在另外一邊，我看到的時候，已經倒地了。我只有看到
    子○○打乙○○，乙○○就躺在樹的旁邊，子○○很像有踢
    他，我沒有看到子○○有無拿東西打乙○○……（問：你在
    警訊中說，你有看到子○○有拿棍棒進入人群有何意見？）
    那時候太晚了，也很混亂，應該是有等語（見本院審理卷第
    51 頁 至第55頁）；證人庚○○於本院審理時證稱：（問：
    子○○有無持木棍打乙○○？）有。（問：除了打乙○○外
    ，有無打甲○○、丙○○？）我忘了。（問：當天你有看到
    丙○○和甲○○？）有，他們好像是四個人。（問：是何人
    打丙○○和甲○○？）他們有被打，打他們的人有拿木棍，
    但是人我不認識，至於子○○有無拿木棍打他們，我不記得
    了。（問：乙○○、甲○○、丙○○都有被打？次序為何？
    ）是的，三人應該是同時被好幾個人拿木棍打。（問：你在
    警局說，子○○有拿木棍將下車三名的男子揮倒地為止？）
    我有這樣說，不只子○○，應該是一群人在打三個人，一群
    人都有拿木棍，人數多少，我忘了。（問：你在偵訊中說子
    ○○一開始空手，最後才拿棍子？）應該是這樣，一開始空
    手打何人我不記得了。（問：你在偵訊中說，子○○一個人
    上去打帶槍的人，當時一起去的那兩個人，已經倒在地上，
    不知道是何人打的？）是這樣沒錯，應該是那兩個人先被打
    ，子○○再去打拿槍的乙○○等語（見本院審理卷第56頁至
    第61 頁） ；證人壬○○亦於本院審理時證述：我們到現場
    ，後面兩個先下車，我和乙○○要去停車，往前大約十公尺
    ，就被攔下來，約有十幾個人攔下來，他們有人說你們是要
    來講事情的，我說沒有，我只是載他們來而已，他們就要我
    們下車，要我蹲下，我蹲下後，我就聽到被打的聲音，我有
    看到他們拿棍棒。（問：甲○○、丙○○先下車沒有被打？
    ）那時候還沒有，我也沒有看到他們二人被打，那時候我是
    蹲下去後，才有聽到有人被打的聲音。我後來看丙○○和甲○○受傷，對方的人要我把丙○○和甲○○扶起來才有看到
    。（問：你蹲著時有無感覺到乙○○他們三個人如何受傷？
    ）我沒有看到，聽聲音應該是被棍子打。（問：是否是他們
    三人同時被打？）差不多同時間。（問：對方有幾個人打？
    ）我沒有看到，不過拿棍棒的人滿多的。因為攔車的人就好
    幾個人拿棍子等語（見本院審理卷第68頁至第74頁），及丁○○於偵查中證稱：我看到子○○拿棍子去打乙○○，但不
    知道棍子是從如何而來……（問：和乙○○一起來的那二個
    人被何人打在地上的？）因為他們打成一團，我也不認識他
    們等語（見95年度4642偵卷第36頁至第37頁）相合，足見被
    告子○○夥同數名不詳姓名年籍之成年男子，分持棍棒等物
    ，攻擊告訴人甲○○、丙○○及乙○○之犯行，昭昭甚明。
二、此外，並有扣案附表所示之槍彈等物可佐，卷附刑案現場測
    繪圖1 紙、現場照片6 張、黑色皮包照片5 及臺中商業銀行
    入戶電匯通知單等照片3 張、臺中縣警察局烏日分局採驗報
    告書、臺中榮民總醫院診斷證明書各1 紙、光田綜合醫診斷
    證明書2 紙、勘驗筆錄1 份可稽。綜上所述，被告乙○○未
    經許可持有上述具有殺傷力之槍彈，恐嚇被告子○○等人之
    犯行，及被告子○○夥同他人傷害告訴人甲○○等三人之犯
    行，均應堪認定。被告二人前揭所辯，與現有事證不符，顯
    係事後卸責之詞，要難採信。本件事證已臻明確，被告二人
    上開犯行，洵堪認定。
三、查：被告行為後，刑法於94年2 月2 日修正公布，於95年7
    月1 日生效施行。按行為後法律有變更者，適用行為時之法
    律，但行為後之法律有利於行為人者，適用最有利於行為人
    之法律，現行刑法第2 條第1 項定有明文。此條規定乃與刑
    法第1 條罪刑法定主義契合，而貫徹法律禁止溯及既往原則
    ，係規範行為後法律變更所生新舊法律比較適用之準據法，
    是刑法第2 條本身雖經修正，但刑法第2 條既屬適用法律之
    準據法，本身尚無比較新舊法之問題，應一律適用裁判時之
    現行刑法第2 條規定以決定適用之刑罰法律，先予辨明。又
    以本次刑法修正之比較新舊法，應就罪刑有關之共犯、未遂
    犯、想像競合犯、牽連犯、連續犯、結合犯，以及累犯加重
    、自首減輕暨其他法定加減原因（如身分加減）與加減例等
    一切情形，綜其全部罪刑之結果而為比較（最高法院95年5
    月23日95年度第8 次刑庭會議決議參照）。茲比較新舊法如
    下：
  (一)被告乙○○行為後，刑法第55條後段之牽連犯規定亦於94年
    2 月2 日修正公布刪除，並於95年7 月1 日施行。因行為後
    新法業已刪除牽連犯之規定，此刪除雖非犯罪構成要件之變
    更，但顯已影響行為人刑罰之法律效果，自屬法律有變更。
    依行為時之舊法，被告數犯罪行為僅以一罪論，而依裁判時
    之新法，被告數犯罪行為即須分論併罰，比較新、舊法結果
    ，並依修正後刑法第2 條第1 項規定，仍應適用較有利於被
    告之行為時法律即舊法論以牽連犯。
  (二)刑法第305 條恐嚇危害安全罪規定法定刑得科銀元300 元以
    下罰金，及同法第277 條第1 項之傷害罪規定法定刑銀元1,
    000 元以下罰金，然被告二人行為後，於95年6 月14日增訂
    刑法施行法第1 條之1 規定：「中華民國九十四年一月七日
    刑法修正施行後，刑法分則編所定罰金之貨幣單位為新臺幣
    。九十四年一月七日刑法修正時，刑法分則編未修正之條文
    定有罰金者，自九十四年一月七日刑法修正施行後，就其所
    定數額提高為三十倍。但七十二年六月二十六日至九十四年
    一月七日新增或修正之條文，就其所定數額提高為三倍。」
    （註：刑法修正公布日期應為94年2 月2 日，施行日期為95
    年7 月1 日，前揭條文日期似有錯誤，但不影響本案之判斷
    ），且94年2 月2 日修正，95年7 月1 日施行之刑法第33條
    第5 款修正為：「主刑之種類如下：五、罰金：新臺幣一千
    元以上，以百元計算之」，是依修正後之法律，刑法第305
    條恐嚇危害安全罪所得科處之罰金刑最高為新臺幣9,00 0元
    、最低為新臺幣1,000 元；刑法第277 條第1 項之傷害罪所
    得科處之罰金刑最高為新臺幣30,000元，最低為新臺幣1,00
    0 元，而被告行為時適用之罰金罰鍰提高標準條例第1 條前
    段規定：「依法律應處罰金、罰鍰者，就其原定數額得提高
    為二倍至十倍。但法律已依一定比率規定罰金或罰鍰之數額
    或倍數者，依其規定。」、現行法規所定貨幣單位折算新臺
    幣條例第2 條規定：「現行法規所定金額之貨幣單位為圓、
    銀元或元者，以新臺幣之三倍折算之。」，及修正前刑法第
    33 條 第5 款規定: 「主刑之種類如下：五、罰金：一元以
    上。」，是依行為時之法律，刑法第305 條之恐嚇危害安全
    罪所得科處之罰金刑最高為新臺幣9,000 元，最低為新臺幣
    30元；而刑法第277 條第1 項之傷害罪所得科處之罰金刑最
    高為新臺幣30,000元，最低為新臺幣30元，因此，比較上述
    修正前、後之刑罰法律，自以被告行為時之舊法即依刑法第
    33條第5 款，並配合罰金罰鍰提高標準條例第1 條前段為法
    條適用之依據。
  (三)被告乙○○等人行為後，刑法第42條第2 項、第3 項關於易
    服勞役之折算標準及期限已有修正，因屬科刑規範事項之變
    更，其折算標準為裁判時所應諭知，自有就新舊法規定比較
    之必要，然因新舊刑法對易服勞役之折算標準，及易服勞役
    期限，規定各有不同，利與不利之情形互見，應就新舊法之
    規定綜合比較，以決定適用最有利於行為人之法律。本件經
    比較新舊法結果，以修正前刑法第42條第3 項之規定較有利
    於被告，依刑法第2 條第1 項前段規定，應適用最有利於行
    為人之法律即修正前刑法第42條第3 項之規定諭知以罰金總
    額與6 個月之日數比例折算為易服勞役之折算標準。
  (四)被告子○○行為後，刑法第28條業經修正公布施行，修正後
    刑法第28條規定：「二人以上共同實行犯罪之行為者，皆為
    正犯。」，與修正前同條規定：「二人以上共同實施犯罪之
    行為者，皆為正犯。」不同，但在本件中，修正後之規定並
    無較有利於被告之情形，依修正後刑法第2 條第1 項從舊從
    輕原則，應依修正前刑法第28條規定論處。
四、核被告乙○○所為，係犯槍砲彈藥刀械管制條例第8 條第4
    項未經許可持有可發射子彈具有殺傷力之改造槍枝罪、同條
    例第12條第4 項未經許可持有子彈罪，及刑法第305 條恐嚇
    危害安全罪。被告子○○所為，係犯刑法第277 條第1 項之
    傷害罪。被告子○○與數名不詳姓名年籍之成年男子，持棍
    棒攻擊告訴人乙○○、甲○○及丙○○等三人之傷害行為，
    具有犯意聯絡及行為分擔，均為共同正犯。被告乙○○同時
    持有可發射子彈具有殺傷力之改造手槍1 支及具有殺傷力之
    子彈11顆之行為，為想像競合犯，應從情節較重之同條例第
    8 條第4 項未經許可持有可發射子彈具有殺傷力之改造槍枝
    罪論處。檢察官雖未就被告乙○○持槍彈恐嚇被告子○○等
    人之犯行起訴，惟此部分與已起訴有罪之未經許可持有可發
    射子彈具有殺傷力之改造槍枝罪部分，具有牽連犯之裁判上
    一罪關係，為起訴效力所及，本院自應一併審理，附此敘明
    。被告乙○○持有具有殺傷力之改造槍枝及土造子彈，係為
    了恐嚇被告子○○等人，以達成解決小吃店合夥糾紛之目的
    ，故被告乙○○所犯未經許可持有可發射子彈具有殺傷力之
    改造槍枝罪及恐嚇危害安全罪間，有方法、目的之牽連關係
    ，為牽連犯，依修正前刑法第55條之規定，應從較重之未經
    許可持有可發射子彈具有殺傷力之改造槍枝一罪處斷。爰審
    酌被告乙○○持有可發射子彈具有殺傷力之改造槍枝及土造
    子彈，並以該手槍恐嚇被告子○○等三人，嚴重影響社會治
    安及秩序甚鉅，而被告子○○對於合夥糾紛，不思以合法手
    段解決，竟糾眾持棍棒毆打乙○○、甲○○、丙○○等三人
    ，使渠等分別受有事實欄所載上述嚴重之傷勢，手段兇殘，
    迄今未與告訴人等和解，賠償渠等所受之損失，且被告二人
    否認犯行，犯後態度不佳，及彼等之犯罪動機、目的、手段
    、品行、智識程度、犯罪所生之危害等一切情狀，分別量處
    如主文所示之刑，並就被告乙○○所處罰金刑部分，依修正
    前刑法第42條第3 項之規定諭知易服勞役之折算標準，以示
    懲儆。公訴人雖對被告乙○○求處有期徒刑4 年6 月，惟本
    院認被告乙○○取出上述槍彈恐嚇子○○等人後，旋即為證
    人辛○○搶下，而未繼續持之射擊他人使用，犯行尚非十分
    重大，應以諭知如主文所示之刑為當，併予敘明。
五、扣案如附表編號1 所示具有殺傷力之改造手槍1 支及附表編
    號2 所示具有殺傷力之土造子彈，共計8 顆（不含已試射之
    3 顆），均屬違禁物，均應依刑法第38條第1 項第1 款之規
    定宣告沒收（94年2 月2 日修正之刑法，對該法第38條第1
    項第1 、2 款及同條第3 項僅作文字上修正，故無新舊法比
    較問題，然依從刑從屬於主刑原則，不得就新舊法予以割裂
    適用，本件主刑部分既適用舊法，沒收之從刑亦應適用修正
    前之刑法）。而編號6 所示之黑色背包1 只，係被告乙○○
    攜帶上述槍彈所使用之物，且屬其所有，業據證人辛○○等
    人證述在卷，係屬供其犯罪所用之物，應依刑法第38條第1
    項第2 款之規定宣告沒收。
六、扣案之附表編號2 、4 所示之土造子彈，共計4 顆，業經實
    際試射而耗損，已失其違禁物之性質，爰不為沒收之諭知。
    另扣案如附表編號3 所示不具殺傷力之土造子彈1 顆，雖為
    被告乙○○所持有之物，且供其犯罪所用之物，但非違禁物
    ，亦無證據證明係屬被告乙○○所有，依法自不得宣告沒收
    ；編號4 所示之彈殼（擊發後由上述手槍中取出），射擊後
    之彈殼，已失其違禁物之性質，且無證據證明係屬被告乙○○所有之物，爰不予宣告沒收。至於編號7 至9 所示之臺中
    商業銀行入戶電匯通知單等物，雖屬被告乙○○所有之物，
    但與其上開犯行無涉，亦非違禁物，依法自不得宣告沒收，
    均併此敘明。
據上論斷，應依刑事訴訟法第299 條第1 項前段，槍砲彈藥刀械
管制條例第8 條第4 項、第12條第4 項，刑法第11條前段、第2
條第1 項、第305 條、第277 條第1 項，修正前刑法第28條、第
55 條 、第33條第5 款、第42條第3 項、第38條第1 項第1 款、
第2款 ，罰金罰鍰提高標準條例第1 條前段，現行法規所定貨幣
單位折算新臺幣條例第2 條，判決如主文。
中    華    民    國    95    年    9     月    29    日
                  刑事第三庭    審判長法  官  張靜琪
                                      法  官  郭妙俐
                                      法  官  楊萬益
上正本證明與原本無異。
如不服本判決，應於送達後十日內向本院提出上訴狀（須附繕
本），上訴於台灣高等法院台中分院。
                                      書記官  李國敬
中    華    民    國    95    年    9     月    29    日
附錄論罪科刑法條
槍砲彈藥刀械管制條例第8條
未經許可，製造、販賣或運輸鋼筆槍、瓦斯槍、麻醉槍、獵槍、
空氣槍或第4條第1項第1款所定其他可發射金屬或子彈具有殺傷
力之各式槍砲者，處無期徒刑或5年以上有期徒刑，併科新臺幣1
千萬元以下罰金。
未經許可，轉讓、出租或出借前項所列槍枝者，處 5 年以上有期
徒刑，併科新臺幣 1 千萬元以下罰金。
意圖供自己或他人犯罪之用，而犯前二項之罪者，處無期徒刑或
 7 年以上有期徒刑，併科新臺幣 1 千萬元以下罰金。
未經許可，持有、寄藏或意圖販賣而陳列第 1 項所列槍枝者，處
 3年以上10年以下有期徒刑，併科新臺幣700萬元以下罰金。
第 1 項至第 3 項之未遂犯罰之。
槍砲彈藥刀械管制條例第12條第4項
未經許可，持有、寄藏或意圖販賣而陳列子彈者，處 5 年以下有
期徒刑，併科新台幣 300 萬元以下罰金。
中華民國刑法第277條
（普通傷害罪）
傷害人之身體或健康者，處 3 年以下有期徒刑、拘役或 1 千元
以下罰金。
犯前項之罪因而致人於死者，處無期徒刑或 7 年以上有期徒刑；
致重傷者，處 3 年以上 10 年以下有期徒刑。
 附  表：
┌──┬─────────┬────┬────────────┐
│編號│品              名│數    量│備                    註│
├──┼─────────┼────┼────────────┤
│ 1  │改造手槍          │1 支（含│槍枝管制編號 0000000000 │
│    │                  │已損壞之│，認係由仿BERETTA 廠M －│
│    │                  │彈匣1 個│9 型半自動手槍製造之金屬│
│    │                  │）      │槍枝，更換土造金屬槍管改│
│    │                  │        │造而成之改造手槍，機械性│
│    │                  │        │能良好，可擊發適用子彈，│
│    │                  │        │認具殺傷力。            │
├──┼─────────┼────┼────────────┤
│ 2  │土造子彈          │11顆（僅│均係土造子彈（具直徑約9M│
│    │                  │餘8 顆）│M 之金屬彈頭），採樣3 顆│
│    │                  │。      │試射，均可擊發，認均具殺│
│    │                  │        │傷力。                  │
├──┼─────────┼────┼────────────┤
│ 3  │土造子彈          │1顆     │認係由玩具金屬彈殼加裝直│
│    │                  │        │徑約8.7MM 之金屬彈頭而成│
│    │                  │        │，不具底火、火藥，非為完│
│    │                  │        │整之子彈結構，認不具殺傷│
│    │                  │        │力。                    │
├──┼─────────┼────┼────────────┤
│ 4  │土造子彈          │1顆（業 │認係由玩具金屬彈殼加裝直│
│    │                  │無剩餘）│徑約8.7MM 之金屬彈頭改造│
│    │                  │。      │而成之改造子彈，經試射可│
│    │                  │        │擊發，認具殺傷力。      │
├──┼─────────┼────┼────────────┤
│ 5  │彈殼              │1顆     │認係土造金屬彈殼，係拉扯│
│    │                  │        │擊發後由上述手槍中取出。│
├──┼─────────┼────┼────────────┤
│ 6  │黑色背包          │1只     │                        │
├──┼─────────┼────┼────────────┤
│ 7  │臺中商業銀行入戶電│1張     │                        │
│    │匯通知單          │        │                        │
├──┼─────────┼────┼────────────┤
│ 8  │復華銀行支票存款送│1張     │                        │
│    │款簿              │        │                        │
├──┼─────────┼────┼────────────┤
│ 9  │復華銀行全行活期存│1張     │                        │
│    │款代收款項收入憑條│        │                        │
└──┴─────────┴────┴────────────┘


司法院資訊處製作；財團法人民間司法改革基金會備份。
